【裁判字號】    99,自,51
【裁判日期】    990915
【裁判案由】    誣告
【裁判全文】
臺灣臺北地方法院刑事裁定                99年度自字第51號
自  訴  人  乙○○
自訴代理人  張瑞釧律師
被      告  甲○○
            丁○○
            丙○○
上列被告因誣告案件，經自訴人提起自訴，本院裁定如下：
    主  文
自訴駁回。
    理  由
一、按法院或受命法官於自訴案件第一次審判期日前訊問及調查
    結果，如認為案件有刑事訴訟法第252 條至第254 條之情形
    者，得以裁定駁回其自訴，同法第326 條第3 項定有明文。
    再按犯罪事實應依證據認定之，無證據不得推定其犯罪事實
    ；不能證明被告犯罪者應諭知無罪之判決，同法第154 條第
    2 項及第301 條第1 項亦分別定有明文。又刑事訴訟法上所
    謂認定犯罪事實之證據，係指足以認定被告確有犯罪行為之
    積極證據而言，該項證據自須適合於被告犯罪事實之認定，
    始得採為斷罪資料；事實之認定應憑證據，如未發現相當證
    據，或證據不足以證明，自不能以推測或擬制之方法，以為
    裁判之依據；告訴人之告訴，係以使被告受刑事訴追為目的
    ，是其陳述是否與事實相符，仍應調查其他證據以資審認（
    最高法院52年臺上字第1300號判例參照）；另認定被告之犯
    罪事實，須依積極證據，苟積極證據不足為不利於被告事實
    之認定時，即應為有利於被告之認定，更不必有何有利之證
    據（最高法院30年上字第816號判例參照）。
二、本件自訴意旨略以：被告丁○○、丙○○與自訴人乙○○係
    兄弟關係，被告甲○○則係自訴人胞姊之長男，緣被告等人
    於57年間，偽造「賴家財產處理原則」（下稱「協議書」）
    一份，在被告丁○○處，意圖為自己不法所有，起訴稱每人
    各有六分之一應有部分等語，利用法院判決，內容詳如本院
    86 年度自字第741號刑事判決所載，被告等人因獲無罪判決
    ，被告等人再告自訴人誣告，使本院於95年11月10日以95年
    度訴字第915號誤為判決被告即本件自訴人有期徒刑2年2月
    ，並提出：（一）憲兵學校之協議書簽名筆跡鑑定錯誤。（
    二）被告捏指「律師公會會員資料卡」非自訴人所聘職員謝
    小姐所簽，為法院所採信。鑑定人能力不足，所用器材不佳
    。因認被告等人涉犯刑法第169條誣告罪嫌云云。
三、按法院或受命法官於自訴案件第一次審判期日前訊問自訴人
    、被告及蒐集或調查證據，如認為案件有刑事訴訟法第252
    條至第254 條之情形者，得以裁定駁回自訴，刑事訴訟法第
    326 條第1 項、第3 項定有明文。徵諸上開條文之立法意旨
    ，即係為避免自訴人濫用法院所擁有之強制處分權而為調查
    程序之發動，徒增法院之勞費，且為避免對無辜被告之名譽
    造成損害。
四、本院依上開規定訊問被告等人，被告等人分別到庭或提出書
    狀，辯稱，自訴人被訴偽造文書等犯罪事實早已經判決確定
    ，被告等人念在彼此親誼，已於自訴人就前開犯罪事實上訴
    臺灣高等法院時，因自訴人承認犯罪，而予原諒當時的被告
    即本件自訴人，今自訴人故態復萌，請本院駁回本件自訴等
    語。
五、經查：
  (一)被告等人與自訴人曾因前開誣告刑事事件，在本院刑事庭分
    別擔任證人及被告等事實，固為雙方所不爭執，且經本院調
    閱前開第一、二審刑事卷宗，查閱無訛。自訴意旨所指，憲
    兵學校之協議書簽名筆跡鑑定錯誤，被告捏指「律師公會會
    員資料卡」非自訴人所聘職員謝小姐所簽等節，早已經前開
    第一、二審法院審酌明確，認定被告即本件自訴人所陳並非
    實在，至於自訴意旨雖另稱自訴人於前開刑事案件上訴中，
    明知虛偽認罪係毒藥，但因遭第一審法院誤為判決有期徒刑
    二年二月，仍不得不忍痛吞下此毒藥，以求改判緩刑，期待
    有朝一日得沈冤洗雪，並引日本菅家利和案件，請求審酌等
    語，已然引諭失義，且其所指被告於前案刑事案件所提出之
    協議書內自訴人之簽名係被告練習後所偽造等語，亦無非自
    訴人之臆測，並無積極證據可以佐參。
  (二)綜觀前開事證，不僅其所自訴之事實，已曾經判決確定，均
    無任何新事實、新證據可以調查，自訴意旨仍以完全相同之
    事證，主張與前案確定判決相反之事實，甚而陳稱其於三年
    前，前案上訴審理中所為之自白係屬虛偽等語，實無從採為
    對自訴人有利之認定。
六、綜上所述，由自訴人所提證據，仍應認定本件自訴意旨所訴
    之事實，參照前揭規定及判例意旨所示，被告等人之犯罪嫌
    疑應屬不足，爰依刑事訴訟法第326條第3項規定，以裁定駁
    回自訴。
據上論結，應依刑事訴訟法第326 條第3 項、第252 條第10 款
，裁定如主文。
中    華    民    國    99    年    9    月    15    日
                  刑事第五庭    審判長法  官  黃程暉
                                      法  官  宣玉華
                                      法  官  吳勇毅
以上正本證明與原本無異。
如不服本裁定應於收受送達後5日內向本院提出抗告狀。
                                      書記官  高菁菁
中    華    民    國    99    年    9     月    15    日

司法院資訊處製作；財團法人民間司法改革基金會備份。
